臺灣基隆地方法院民事判決
110年度建字第2號
原      告  賴映婷  


被      告  許睿雅  

上列當事人間損害賠償等事件，本院於民國110 年2 月24日辯論
終結，判決如下：
    主      文
被告應給付原告新臺幣柒拾陸萬玖仟元。
訴訟費用新臺幣捌仟參佰柒拾元由被告負擔。
本判決於原告以新臺幣貳拾伍萬陸仟參佰參拾參元為被告供擔保
後，得假執行；但被告如以新臺幣柒拾陸萬玖仟元為原告預供擔
保，得免為假執行。
    事實及理由
一、按訴狀送達後，原告不得將原訴變更或追加他訴，但請求之
    基礎事實同一者、擴張或減縮應受判決事項之聲明者，不在
    此限，民事訴訟法第255 條第1 項第2 款及第3 款定有明文
    。且不變更訴訟標的，而補充或更正事實上或法律上之陳述
    者，非為訴之變更或追加。民事訴訟法第256 條亦有明定。
    查原告固起訴請求被告給付新臺幣（下同）769,000元；惟
    其以訴狀記載之原因事實尚嫌籠統（參見民事起訴狀）。經
    本院於民國110 年2 月24日開庭闡明，原告乃當庭說明本件
    據以請求之原因事實及其請求權基礎，因原告當庭所陳明之
    內容，俱未脫逸「補充、更正事實上或法律上陳述」之範疇
    ，依上規定，原即毋待准許且無不可。
二、原告主張：　
    原告於107 年4 月26日，將門牌號碼「基隆市○○區○○路00巷
    00號1 樓」房屋（下稱系爭房屋）之室內裝修工程（下稱系
    爭工程），委由被告承攬施作；雙方約定，完工期限為107 
    年10月底，工程總價款則為2,230,000 元；而截至107 年10
    月23日為止，原告陸續給付被告工程款合計已達1,600,000 
    元。因被告屆期未能完工，兩造遂合意將完工期限延展至10
    7 年12月15日，並約定被告屆期若仍未完工，尚應按「逾期
    1 日罰款10,000元」之方式給付逾期違約金；未料，被告逾
    期仍未完工，原告屢催罔效，原告遂依民法第511 條前段規
    定，就被告寄發存證信函，對被告為「若仍不於5 日內出面
    與原告聯繫，系爭工程契約旋於109 年3 月15日終止」之意
    思表示，上開存證信函並已於109 年3 月9 日送達被告。因
    被告屆期仍不出面處理，兩造間之承攬契約遂於109 年3 月
    15日終止，而計至契約終止之時，被告逾期已達一年三個月
    ，是原告乃本於兩造間「逾期1 日罰款10,000元」之契約約
    定，「於未逾769,000元之範圍以內」，請求被告給付逾期
    違約金，並聲明：被告應給付原告769,000元；原告願供擔
    保，請准宣告假執行。
三、被告答辯：
　　原告將系爭工程委交被告承攬施作以後，或未按期給付工程
    款項，或其給付金額尚所不足，兼之兩造曾經合意追加工程
    款項，然而原告事後分文未付，導致被告屢屢預支，難以繼
    續發放工人工資，是以工程延滯實乃事出有因，被告不僅未
    曾賺取利潤，甚至為此超支314,410 元。
四、本院判斷：　　
　　原告主張之上開事實，業據提出與其主張相符之手寫契據（
    本院卷第25頁至第31頁）、郵局存證信函用紙暨其回執（本
    院卷第17頁至第21頁、第119 頁）為證，並經本院當庭提示
    予被告確認無訛（參見本院卷第116 頁）；至被告雖稱本件
    曾經追加款項，然此悉經原告予以否認（參見本院卷第116 
    頁），兼之被告並未舉證其有關「追加項款之兩造合意」，
    則回歸本件卷證所能表彰之客觀情狀，本院當然祇能肯認兩
    造間之承攬約定，原僅止於「原告所執手寫契據敘載之內容
    （即本院卷第25頁至第31頁）」，而無所謂款項追加之問題
    。又細觀原告所持手寫契據，兩造雖有工程款給付之分期約
    定（簽約金500,000 元；107 年5 月26日、107 年6 月26日
    、107 年7 月26日、107 年8 月26日、107 年9 月26日，各
    300,000 元；尾款230,000 元。參見本院卷第29頁），然按
    稱承攬者，謂當事人約定，一方為他方完成一定之工作，他
    方俟工作完成，給付報酬之契約；報酬應於工作交付時給付
    之，無須交付者，應於工作完成時給付之。工作係分部交付
    ，而報酬係就各部分定之者，應於每部分交付時，給付該部
    分之報酬。民法第490 條、第505 條定有明文。因系爭工程
    原「無」分部交付之約定，是被告本即應俟「全部完工」交
    付工作，方可就原告行使其承攬人之報酬請求權，故原告未
    按各期給付或其給付金額尚有不足乙情（按：原告主張「被
    告完工進度未達50%」，故其僅止陸續給付1,600,000元。參
    見本院卷第13頁），本「非」被告得恃以拒絕按期施工之事
    由，遑論被告發放工資與否，亦係有別於「兩造間承攬」之
    另事（按：被告與工人間之工資糾紛，僅止事涉「被告與工
    人間之勞動契約」，與原告無關而不容被告藉詞混為一談）
    ，是被告所辯縱然屬實，亦無解於其遲延完工之契約責任。
    第按工作未完成前，定作人得隨時終止契約。民法第511 條
    前段定有明文。而定作人終止承攬契約之理由，縱非事實，
    亦於契約終止之效力不生影響（最高法院98年度台上字第18
    97號判決意旨參照）。是無論定作人執以終止契約之事由為
    何，其終止之意思表示一經到達，即生承攬契約「終止」之
    法律效果。本件承攬人即被告遲誤107 年12月15日之完工期
    限且「未完工」，定作人即原告遂就被告寄發存證信函，對
    被告為「若仍不於5 日內出面與原告聯繫，系爭工程契約旋
    於109 年3 月15日終止」之意思表示，因上開存證信函業於
    109 年3 月9 日送達被告，是本件自已發生承攬契約「終止
    」之法律效果，從而，原告援民法第511 條前段規定，終止
    本件承攬契約，並依「逾期1 日罰款10,000 元」之兩造約
    定，「於未逾769,000 元之範圍以內」，請求被告給付逾期
    違約金769,000 元，俱屬適法之權利行使，為有理由，應予
    准許。
五、本件事證已臻明確，兩造其餘主張、陳述及所提之證據暨攻
    擊防禦方法，經本院審酌後，認均與本件判決結果無影響，
    毋庸再予一一審酌，附此敘明。
六、本件第一審裁判費為8,370 元，此外核無其他費用之支出。
    爰依職權確定本件訴訟費用8,370 元由敗訴之被告負擔。　
七、原告陳明願供擔保，聲請宣告假執行或免為假執行，核無不
    合，爰酌定相當之擔保金額宣告之，並酌情宣告被告提供相
    當擔保後免為假執行。
八、據上論結，本件原告之訴為有理由，依民事訴訟法第78條、
    第87條第1 項、第390 條第2 項、第392 條第2 項，判決如
    主文。
中　　華　　民　　國　　110 　年　　2 　　月　　24　　日
                     民事庭法  官   王慧惠  
以上正本係照原本作成。　　　　　　　　　
對於本件判決如有不服，應於收受送達後20日內向本院提出上訴
書狀，敘述上訴之理由，上訴於臺灣高等法院，並按他造當事人
之人數附具繕本。如委任律師提起上訴者，應一併繳納上訴審裁
判費。
中　　華　　民　　國　　110 　年　　2 　　月　　24　　日
                            書記官   姚安儒